臺灣臺南地方法院臺南簡易庭民事裁定
　　　　　　　　　　　　　　　　　96年度簡聲抗字第1號
抗　告　人　甲○○
相　對　人　乙○○
上列抗告人與相對人間請求停止執事事件，對於本院臺南簡易庭
民國95年12月5日95年度南簡聲字第135 號所為裁定，提起抗告，
本院裁定如下：
    主    文
抗告駁回。
抗告費用新台幣壹仟元由抗告人負擔。
    理    由
一、抗告意旨略以：
  (一)依民國94年2月修正前之非訟事件法第101條之規定，發票人
    在接到本票准予強制執行裁定後20日內，提起確認本票債權
    不存在之訴，縱非以本票係遭偽造或變造為理由，法院均仍
    會裁定准許在此確認之訴判決確定之前，停止強制執行程序
    。然為杜適用上之爭議，94年2月修正後，將第101條改列為
    第195條外，另於第195條第3 項增列「發票人主張本票債權
    不存在而提起確認之訴不合於第一項之規定者，法院依發票
    人聲請，得許其提供相當並確實之擔保，停止強制執行。」
    ，其目的即在明文規定發票人倘於接獲本票准予強制執行裁
    定20日後提起確認本票債權不存在之訴，法院即不得無條件
    停止強制執行，而必須由發票人提供相當並確實之擔保後，
    始得停止強制執行。
  (二)又因執票人取得本票原因不一，然本票准許強制執行之裁定
    ，僅係做形式審查，並無實體審查，因此，只要發票人在接
    獲裁定後20日內提起確認債權不存在之訴，不論基於何種主
    張，依照先前法院做法，均會「無條件」裁定停止執行，直
    到此確認之訴之訴訟結果，再做決定。在本案中，抗告人係
  　主張遭相對人夥同10多人強擄而走，並在暴力脅迫之下遭強
    逼簽下面額新台幣（下同）15,000,000元之本票。抗告人遭
    獲釋後當天，不但立即至台南市第六分局報案，且本案已由
    台灣台南地方法院檢察署以95年度偵字第14673 號案件偵辦
    中。如此暴力之犯罪手法，比起本票遭人偽造或變造，情節
    嚴重甚多，依舉輕明重之法理，倘以本票遭偽造或變造為由
    ，在接獲本票准許強制執行裁定後20日內，提出確認本票債
    權不存在之訴，即可無條件裁定停止執行，以本案抗告人主
    張本票係遭暴力脅迫下所簽發，且亦在20日內提起確認之訴
    ，則法院應依非訟事件法第195條第2項裁定停止強制執行，
    不能依同法第195條第3項，命抗告人提供鉅額擔保金後始能
    停止強制執行。
  (三)綜上，非訟事件法修法後增訂第195條第3項之目的，僅係明
    確規定未在20日內提起確認之訴之法律效果，並非將以本票
    係偽造或變造以外為由所提起之確認之訴，亦要求提供擔保
    始能停止強制執行，原審認定本件依非訟事件法第195條第3
    項命抗告人供擔保後始能停止強制執行，已有違誤。為此狀
    請鈞院廢棄原裁定自為裁定，或發回原審更為裁定等語。
二、按發票人主張本票係偽造、變造者，於前條裁定送達後20日
    內，得對執票人向為裁定之法院提起確認之訴；發票人證明
　　已依前項規定提起訴訟時，執行法院應停止強制執行。但得
  　依執票人聲請，許其提供相當擔保，繼續強制執行，亦得依
    發票人聲請，許其提供相當擔保，停止強制執行；發票人主
　　張本票債權不存在而提起確認之訴不合於第1 項之規定者，
  　法院依發票人聲請，得許其提供相當並確實之擔保，停止強
    制執行，非訟事件法第195條定有明文。該條第3項係於94年
    2 月修正時增訂，其立法理由為：「目前社會上使用本票情
    形甚為普遍，惟本票發票人常係經濟上之弱者，尤其於向地
    下錢莊舉債或分期付款買賣之場合，常發生被要求簽發超過
    實際債權金額之數張本票，並經執票人持各該本票聲請法院
    裁定准許強制執行之情形，如無停止執行之救濟方法，對發
    票人甚為不利，而現行法又無相關規定得以適當保護發票人
    之權益。爰增訂第3項，規定發票人主張本票債權不存在而
    提起確認之訴，又不合於第1項所定情形時（例如逾第1項所
    定期間起訴、【因偽造、變造以外事由】請求確認債權不存
    在等），法院仍得依發票人之聲請，裁量是否許其提供相當
    並確實之擔保以停止強制執行，用資兼顧發票人及執票人之
    權益及本票乃流通票據之經濟效益。」，由此足見，修法前
    發票人僅限於以「本票遭偽造或變造」為由，得聲請停止本
    票裁定准許強制執行，然為顧及本票發票人多為經濟弱勢之
    一方，乃增訂第3 項，將「偽造或變造以外之事由」明定為
    發票人得聲請停止執行之原因，惟為兼顧執票人權益及票據
    流通性，法院仍有准許停止與否之裁量權，且倘若裁定准許
    停止執行，係以命發票人提供相當並確實之擔保為准許之要
    件。易言之，非訟事件法第195條第1項、第2 項所定「偽造
    、變造」之事由，已明示其一排除其他，故以偽造或變造以
    外之事由提起確認本票債權不存之訴者，即無非訟事件法第
    195條第1項、第2項之適用。
三、原審以本件相對人聲請對抗告人簽發之本票裁定准予強制執
    行，經本院以95年度票字第8098號裁定准予強制執行，該裁
    定已於95年7 月31日送達抗告人，抗告人則以上開本票係遭
    相對人脅迫而簽發，主張撤銷其發票行為之意思表示，並於
    95年8月4日提起確認本票債權不存在之訴等情，業經本院調
    取95年度南簡字第1590號確認本票債權不存在事件案卷核閱
    屬實。抗告人既係以遭脅迫而簽發本票為由提起確認本票債
    權不存在之訴，則原審依非訟事件法第195條第3項之規定，
    併審酌相對人即債權人之債權額本金為15,000,000元，以本
    票利息年息百分之6 計算，債權人因停止執行而不能及時利
    用拍賣所得資金每年之損失約為900,000元 ，以三審定讞期
    間推定為3年6 個月計算，債權人損失之金額約為3,150,000
    元，爰酌定為抗告人聲請停止本件執行程序應供擔保之金額
    。本院參酌上情，認原審適用法律並無違誤，酌定之擔保金
    額亦屬適當，抗告意旨指陳原審適用法規錯誤，為無理由，
    應予駁回。
四、末按依法應由關係人負擔費用者，法院裁定命關係人負擔時
    ，應一併確定其數額；前項費用之負擔有相對人者，準用民
    事訴訟法有關訴訟費用之規定，非訟事件法第24條第1 項及
    同法第21條第2 項分別定有明文。本件抗告業經駁回，抗告
    程序費用應由抗告人負擔，依上開法條規定，本院併予確定
    抗告程序費用額新台幣1,000元由抗告人負擔。
五、結論：本件抗告為無理由，依非訟事件法第46條、第21條第
    2項、第24條第1項，民事訴訟法第495條之1第1項、第449條
    條第1項、第78條、第95條，裁定如主文。
中　　華　　民　　國　　96　　年　　1　　月　　31 　　日
            　　　民事第五庭　審判長法　官　高榮宏
　　　　　　　　　　　　　　　　　　法　官　陳杰正
　　　　　　　　　　　　　　　　　　法　官　林中如
以上正本證明與原本無異。
如不服本裁定，僅得於收受本裁定正本送達後10日內，以適用法
規顯有錯誤，並經本院許可後，始得向本院提出再抗告。
中　　華　　民　　國　　96　　年　　2 　　月　　1 　　日
                                    書記官　凌昇裕
